【裁判字號】    96,易,3926
【裁判日期】    970212
【裁判案由】    恐嚇取財等
【裁判全文】
臺灣高雄地方法院刑事判決              96年度易字第3926號
公  訴  人  臺灣高雄地方法院檢察署檢察官
被      告  乙○○
            甲○○
上列被告因恐嚇取財等案件，經檢察官提起公訴（96年度偵字第
29801號），本院依簡式審判程序審理，判決如下：
    主  文
乙○○共同犯恐嚇取財罪，處有期徒刑柒月。
甲○○共同犯恐嚇取財罪，累犯，處有期徒刑捌月。
    事  實
一、甲○○先前因竊盜案件，經本院以94年易字第1487號判處有
    期徒刑8 月，甫於民國96年7 月16日執行完畢出監；詎仍不
    知悔改，於96年9 月7 日下午5 時許，與乙○○共同意圖為
    自己不法所有，並基於恐嚇取財、強制之犯意聯絡，騎乘車
    牌號碼N7Y-313 號機車，在高雄縣田寮鄉臺28線田寮段東向
    第17.5公里處，適有丙○○駕駛車牌號碼2M-0802 號自小貨
    車行經該地，遂由乙○○騎乘機車後載甲○○靠近丙○○所
    駕駛之自小貨車右側，並由甲○○對丙○○以兇狠之語氣高
    喊：「少年仔你開車撞到我了，停下車來談一談」等語，圖
    以假車禍之方式藉以索討金錢，惟丙○○因為並未與其等2
    人有何擦撞，乃不予理會未予停車仍繼續行駛；乙○○與甲○○遂加速追上丙○○之自小貨車，並以上揭機車橫在丙○○貨車之行進道路前，強行將丙○○攔下，妨害丙○○自由
    行駛車輛前行離去之權利，甲○○強行進入丙○○所駕駛之
    上揭貨車，向丙○○恫稱需賠償其車禍損失3 千元，丙○○
    稱其身上沒錢，甲○○發現車內之出貨登記簿夾有1 千元現
    金，乃以兇惡之口吻對丙○○恫稱：「不是沒錢怎們還有1
    千元」，乙○○則在旁邊裝腔要求甲○○不要打丙○○，要
    求丙○○交出該現金，使丙○○心生畏懼，因丙○○表示該
    1 千元係其貨車加油需用，苦苦哀求甲○○不要拿走，甲○○仍不予理會將該1 千元現金逕行取走，並向丙○○表示：
    「1 千元就當賠償給他們」，隨後與乙○○共乘機車離去，
    經丙○○報警處理而查獲。
二、案經高雄縣政府警察局湖內分局報請報請臺灣高雄地方法院
    檢察署檢察官偵查起訴。
    理  由
一、按本件被告乙○○、甲○○所犯係死刑、無期徒刑、最輕本
    刑為3 年以上有期徒刑以外之罪，其於準備程序就前揭被訴
    事實為有罪之陳述，經受命法官告知簡式審判程序之旨，並
    聽取其與公訴人之意見後，本院認無不得或不宜改依簡式審
    判程序進行之處，爰依刑事訴訟法第273 條之1 第1 項、第
    284 條之1 ，裁定本件由受命法官獨任進行簡式審判程序，
    合先敘明。
二、上揭事實，業據被告乙○○、甲○○二人於本院審理中自白
    不諱，核與證人即被害人丙○○於警詢、偵查中之證述情節
    大致相符（見警卷第11至14、23、26頁，偵卷第17至19頁）
    ，又證人陳小豔、王意媚並證述被告2 人於96年9 月7 日案
    發當天所騎乘之N7Y-313 號機車，係陳小豔所有，出借給王
    意媚使用，再由王意媚轉借給其朋友之叔叔即被告乙○○使
    用之事實。此外，並有案發當時被告2 人所騎乘機車照片二
    張（見警卷第4 頁）、證人丙○○指認機車相片（見警卷第
    21至22頁）及指認被告甲○○相片（見警卷第24至25頁）、
    證人丙○○指認被告甲○○相片（見警卷第27頁）各1 紙、
    證人陳小豔指認被告乙○○相片2 紙（見警卷第31至32 頁
    ）等在卷可證，足認被告二人之自白與事實相符，洵堪採為
    論罪科刑之依據。本件事證明確，被告犯行堪以認定，應予
    依法論科。
三、按刑法第346 條第1 項之恐嚇取財罪，與同法第339 條第1
    項之詐欺取財罪，二者之區別，在於前者係施用使人心生畏
    怖之恐嚇手段，致被害人心生畏懼，明知不應交付財物而交
    付，後者則係施用詐術手段，使人陷於錯誤，誤信為應交付
    財物而交付（最高法院30年上字第668 號判例參照）。惟上
    開之恐嚇手段，常以虛假之事實為內容，故有時亦不免含有
    詐欺之性質，倘含有詐欺性質之恐嚇取財行為，足使人心生
    畏懼時，自應僅論以高度之恐嚇取財罪（最高法院84年度台
    上字第1993號、臺灣高等法院95年度上訴字第1826號判決參
    照）。又按刑法上恐嚇取財罪之「恐嚇」，固係指以危害通
    知他人，使該人主觀上生畏怖心之行為，然此危害之通知，
    並非僅限於將來，其於現時以危害相加者，亦應包括在內。
    因是，恐嚇之手段，並無限制，其以言語、文字為之者無論
    矣，即使出之以強暴、脅迫，倘被害人尚有相當之意思自由
    ，而在社會一般通念上，猶未達於不能抗拒之程度者，仍屬
    本罪所謂「恐嚇」之範疇。至於危害通知之方法，亦無限制
    ，無論明示之言語、文字、動作或暗示之危害行為，苟已足
    使對方理解其意義之所在，並足以影響其意思之決定與行動
    自由者均屬之。故其與強盜之區別，端在所為之強暴、脅迫
    ，其於社會一般通念上，是否足以抑制被害人之意思自由，
    至於不能抗拒，以為財物之交付為斷，倘其尚未達到此一程
    度，雖係意圖為自己不法之所有而出之以強暴、脅迫，亦僅
    應成立恐嚇取財罪，至若所為危害之通知，並未使人發生畏
    怖心，雖其仍為財物之交付，亦因非由於畏怖心所致，要不
    得以恐嚇既遂罪論科（最高法院81年度臺上字第867 號判決
    意旨參照）。查被告乙○○、甲○○佯以假車禍之方式對被
    害人丙○○要求賠償3 千元，丙○○雖未陷於錯誤，但因甲○○以兇惡之口吻對丙○○怒斥說：「不是沒錢怎們還有1
    千元」，乙○○則在旁邊裝腔要求甲○○不要打丙○○，使
    丙○○心生畏懼，而讓被告取走其所有之現金1 千元等情，
    業據證人丙○○於警訊時證述綦詳（見警卷第11至14頁）。
    又被告於要求證人丙○○交付新臺幣1 千元之際，就社會一
    般通念而言，仍尚未足以抑制被害人丙○○之意思自由，而
    致於不能抗拒之程度。然被告係以動作及暗示之危害行為，
    而為惡害之通知，已足以使人心生畏怖。又被告假借交通事
    故之詞，要求被害人等給付金錢，已足使被害人等理解其恫
    嚇之意在於取得財物。而被害人丙○○於96年9 月8 日警詢
    時陳稱：「……我心想息事寧人，免得惹禍上身，才未阻止
    他拿走1 千元……」等語（見警卷第12頁）及於96年9 月30
    日警詢筆錄陳稱：「當時他們一人作白臉、另一人作黑臉，
    被載得人口氣比較凶，一直斥責我撞到他們，一定要我拿現
    金三至四千元賠償他們，我當時確實是有點害怕自己的人身
    安全……」等語（見警卷第17頁）。從而，被告上開所為，
    已足以影響被害人丙○○意思之決定與行動自由，其因而取
    得財物，自應以恐嚇取財罪相繩。
四、核被告乙○○、甲○○二人強行將丙○○之自小貨車攔下，
    使其無法自由行駛離去，並藉口發生車禍向丙○○恫稱需賠
    償其車禍之損失，所為均係犯刑法第346 條第1 項之恐嚇取
    財罪、第304 條之以強暴方式妨害人行使權利罪。被告乙○○、甲○○二人間，均有犯意聯絡及行為分擔，均為共同正
    犯。其等所犯上開二罪間，係以一行為，同時觸犯數罪名，
    為想像競合犯，應從較重之恐嚇取財罪論處，檢察官起訴書
    認被告所犯上開各罪間，犯意各別，罪名有異，應分論併罰
    ，尚有未洽。又被告甲○○（起訴書誤載為陳國清）有事實
    欄所載之前案紀錄，甫於96年7 月16日執行完畢出監，有臺
    灣高等法院被告前案紀錄表在卷可按，其於5 年內故意再犯
    本件有期徒刑以上罪，為累犯，應依法加重其刑。爰審酌被
    告2 人正值壯年，不思己力賺取所需，竟為一己之貪念，以
    假車禍之方式恐嚇被害人賠償，不惜侵害他人生活之安寧，
    以求不勞而獲之利，惡性非輕，惟念渠等犯後均坦承犯行，
    態度尚佳，及犯罪所得僅有1 千元等一切情狀，量處如主文
    所示之刑，以資懲儆。
據上論斷，依刑事訴訟法第273 條之1 第1 項、第284 條之1 、
第299 條第1 項前段，刑法第28條、第346 條第1 項、第304 條
、第55條，判決如主文。
本案經檢察官鄭益雄到庭執行職務。
中    華    民    國    97    年    2     月    12    日
                  刑事第二庭      法  官   曾子珍
以上正本證明與原本無異。
如不服本判決應於收受本判決後10日內向本院提出上訴書狀，並
應敘述具體理由，如未敘述上訴理由者，應於上訴期間屆滿後20
日內補提理由書狀於本院（均須按他造當事人之人數附繕本）「
切勿逕送上級法院」。
中    華    民    國    97    年    2     月    12    日
                                  書記官   王翌翔
附錄法條：
中華民國刑法第346條
意圖為自己或第三人不法之所有，以恐嚇使人將本人或第三人之
物交付者，處6 月以上5 年以下有期徒刑，得併科1 千元以下罰
金。
以前項方法得財產上不法之利益，或使第三人得之者，亦同。
前二項之未遂犯罰之。
刑法第304條：
以強暴、脅迫使人行無義務之事或妨害人行使權利者，處3 年以
下有期徒刑、拘役或3百元以下罰金。
前項之未遂犯罰之。


司法院資訊處製作；財團法人民間司法改革基金會備份。
